最高法院刑事判決　　　　　　　一○○年度台非字第三七六號
上　訴　人　最高法院檢察署檢察總長
被　　　告　黃胤珠
上列上訴人因被告竊盜案件，對於台灣基隆地方法院中華民國一
○○年七月二十五日第一審確定簡易判決（一○○年度基簡字第
九九二號，聲請簡易判決處刑案號：台灣基隆地方法院檢察署一
○○年度速偵字第三○五號），認為違背法令，提起非常上訴，
本院判決如下：
    主  文
原判決撤銷。
黃胤珠竊盜未遂，處拘役拾日，如易科罰金，以新台幣壹仟元
折算壹日。
    理  由
非常上訴理由稱：「按判決不適用法則或適用法則不當者，為違
背法令，刑事訴訟法第三百七十八條定有明文。又被告有無累犯
之事實，應否適用刑法第四十七條規定加重其刑，為法院認定事
實與適用法律之基礎事項，客觀上有調查之必要性，應依職權調
查。倘被告不合累犯之要件，事實審法院未予調查，依累犯規定
加重其刑，即屬刑事訴訟法第三百七十九條第十款規定之依本法
應於審判期日調查之證據而未予調查，致適用法令違誤，而顯然
於判決有影響，其判決為當然違背法令。次按數罪併罰案件之執
行完畢，係指該數罪所定應執行之刑已執行完畢而言。若數罪中
之一罪已先予執行，嗣法院始依檢察官之聲請，就該數罪裁定定
其應執行之刑，則前已執行之刑，係檢察官執行時予以扣除之問
題，不能認為已執行完畢。經查，本件被告黃胤珠前因施用第二
級毒品案件，經台灣基隆地方法院以九十九年度基簡字第一六五
○號判決判處有期徒刑三月，於民國九十九年十二月二十三日確
定，並於一○○年六月十日執行完畢。嗣與另犯施用第二級毒品
罪被判處有期徒刑四月部分 (最後事實審為台灣基隆地方法院以
一○○年度基簡字第五七八號判決），經檢察官聲請台灣基隆地
方法院以一○○年度聲字第九二三號裁定合併定其應執行之刑五
月，並經檢察官以一○○年度執更甲字第六五二號執行指揮書指
揮執行，扣除已執行部分，其刑期自一○○年八月二十三日至一
○○年十月二十二日，有各該裁定書、判決書、刑案資料查註紀
錄表、執行指揮書在卷可稽。故被告於一○○年六月十八日犯本
件竊盜罪時，其前所犯施用毒品罪應執行之刑，係檢察官執行時
予以扣除之問題，不能認為已執行完畢，原判決依累犯予以論科
，揆諸首開說明，顯有證據調查未盡，致判決適用法則不當之違
法。案經確定，且於被告不利，爰依刑事訴訟法第四百四十一條
、第四百四十三條提起非常上訴，以資糾正。」等語。
本院按：受有期徒刑之執行完畢，或受無期徒刑或有期徒刑一部
之執行而赦免後，五年以內故意再犯有期徒刑以上之罪者，方為
累犯，此觀刑法第四十七條第一項之規定甚明。又裁判確定前犯
數罪者，併合處罰之；數罪併罰，宣告多數有期徒刑者，於各刑
中之最長期以上，各刑合併之刑期以下，定其刑期，同法第五十
條、第五十一條第五款亦分別定有明文。故刑法第四十七條第一
項所謂之「受有期徒刑之執行完畢」，就數罪併罰案件，係指所
定之執行刑執行完畢而言。如於定執行刑之前，因有一部分犯罪
先確定，形式上予以執行，仍應依刑法規定，定其應執行之刑，
俟檢察官指揮執行「應執行刑」時，再就形式上已執行部分，予
以折抵扣除，不能謂先前確定之罪，已經執行完畢。本件被告於
九十九年八月間施用第二級毒品案件，經台灣基隆地方法院以九
十九年度基簡字第一六五○號判決判處有期徒刑三月，於九十九
年十二月二十三日確定在案，形式上雖先於一○○年六月十日執
行完畢。但其於九十九年十二月間另犯施用第二級毒品罪，經同
法院判處有期徒刑四月（一○○年度基簡字第五七八號），所犯
上述二罪因合於數罪併罰要件，經檢察官聲請台灣基隆地方法院
於一○○年九月五日以一○○年度聲字第九二三號裁定，合併定
其應執行之刑為有期徒刑五月，如易科罰金，以新台幣（下同）
一千元折算一日，並經檢察官以一○○年度執更甲字第六五二號
執行指揮書指揮執行，扣除已執行部分，其刑期自一○○年八月
二十三日至一○○年十月二十二日，有各該裁定書、判決書、刑
案資料查註紀錄表、檢察官執行指揮書在卷可稽。依上開說明，
本件原確定判決確認被告於一○○年六月十八日上午九時二十五
分許，犯本件竊盜未遂罪時，上開前犯二罪所定之執行刑，應尚
未執行完畢，依法自不得論以累犯。乃原確定判決以被告於九十
九年八月間所犯之施用第二級毒品罪所處有期徒刑三月，已於一
○○年六月十日執行完畢，而就其本件所犯竊盜未遂罪論以累犯
，適用刑法第三百二十條第三項、第一項、第四十一條第一項前
段、第四十七條第一項、第二十五條第二項，論被告以竊盜未遂
，累犯之罪，量處拘役四十日，如易科罰金，以一千元折算一日
，自有判決適用法則不當之違法。非常上訴理由執以指摘，洵有
理由。案經確定，且於被告不利，應由本院將原確定判決撤銷，
另行判決如主文第二項所示，以資救濟。
據上論結，應依刑事訴訟法第四百四十七條第一項第一款，刑法
第三百二十條第三項、第一項、第二十五條第二項、第四十一條
第一項前段，判決如主文。
中    華    民    國  一○○  年   十二   月  二十一  日
                      最高法院刑事第六庭
                          審判長法官  花  滿  堂  
                                法官  洪  昌  宏  
                                法官  徐  昌  錦  
                                法官  王  聰  明  
                                法官  林  立  華  
本件正本證明與原本無異
                                      書  記  官  
中    華    民    國  一○○  年   十二   月  二十二  日
                                                       s
附錄法條
刑法第三百二十條第一、三項
意圖為自己或第三人不法之所有，而竊取他人之動產者，為竊盜
罪，處五年以下有期徒刑、拘役或五百元以下罰金。
意圖為自己或第三人不法之利益，而竊佔他人之不動產者，依前
項之規定處斷。
前二項之未遂犯罰之。